【裁判字號】    99,消債更,8
【裁判日期】    990315
【裁判案由】    更生事件
【裁判全文】
臺灣花蓮地方法院民事裁定             99年度消債更字第8號
聲  請  人  甲○○
上列當事人因消費者債務清理事件聲請更生，本院裁定如下：
    主  文
更生及保全處分之聲請均駁回。
程序費用新臺幣壹仟元由聲請人負擔。
    理  由
一、本件聲請意旨略以：聲請人任職於亞洲水泥股份有限公司，
    聲請更生前二年平均月收入為新台幣（下同）95,170元，因
    無擔保或無優先權之債務總額為3,305,871元，聲請人曾以
    存證信函向最大債權人林金鎮請求協商債務清償方案並表明
    協商意旨，惟林金鎮置之不理，不願與聲請人進行協商。而
    聲請人大部分之債務係因父親死亡後繼承而來，非聲請人有
    奢侈消費行為所致，依民法繼承編施行法第1條之3第4項規
    定，聲請人無從知悉父親生前債務之狀況，直至聲請人接獲
    法院之強制執行命令後始知，係有不可歸責聲請人之事由，
    且繼續令聲請人清償該筆債務，亦顯失公平，而聲請人自93
    年7月起即遭強制扣薪三分之一迄今，其清償金額已將近
    1,049,400元，高達20％利率所衍生之利息，將使聲請人之
    債務無清償完畢之日，故聲請人在無法協商成立及有不能清
    償之虞等情況下，爰依法聲請更生及保全處分等語。
二、按債務人對於金融機構因消費借貸、自用住宅借款、信用卡
    或現金卡契約而負債務，在聲請更生或清算前，應提出債權
    人清冊，以書面向最大債權金融機構請求協商債務清償方案
    並表明共同協商之意旨；債務人與金融機構協商成立者，不
    得聲請更生或清算，但因不可歸責於己之事由，致履行顯有
    重大困難者，不在此限；本條例施行前，債務人依金融主管
    機關協調成立之中華民國銀行公會會員辦理消費金融案件無
    擔保債務協商機制與金融機構成立之協商，準用前項之規定
    ，消費者債務清理條例第151條第1項、第5項及第6項分別定
    有明文。又聲請更生或清算不合程式或不備其他要件者，法
    院應以裁定駁回之，但其情形可以補正者，法院應定期間先
    命補正，復為同條例第8條所明定。
三、經查：聲請人雖主張其最大債權人為林金鎮，然聲請人尚對
    臺灣銀行、土地銀行、中國信託銀行及遠東銀行等金融機構
    因存單質押、信用貸款或信用卡消費借貸而負債務，此有聲
    請人提出之債權人清冊附卷可稽（詳本院卷第11-12頁），
    是依消費者債務清理條例第151條第1項及辦理消費者債務清
    理事件應行注意事項第42點規定，聲請人之最大債權人林金
    鎮為民間債權人，並非屬上開規定所稱之「金融機構」，聲
    請人於聲請更生前，仍應依消費者債務清理條例第151條第1
    項規定，以書面向最大債權金融機構即中國信託銀行（詳本
    院卷第18頁聯徵中心債權人清冊）請求與全體金融機構債權
    人共同協商債務清償方案，並表明共同協商意旨，是聲請人
    雖主張已以存證信函（詳本院卷第25頁）向林金鎮請求協商
    等語，揆諸上揭說明，仍難謂已踐行消費者債務清理條例第
    151條第1項所規定之前置協商程序。
四、綜上，本件聲請人聲請更生，未依據消費者債務清理條例第
    151條第1項規定與全體債權金融機構先行債務協商，且上開
    欠缺又屬無從補正，依上說明，自應駁回其更生之聲請，又
    聲請人更生之聲請既經駁回，其就財產所為保全處分之聲請
    即失所依附，應併予駁回之，爰裁定如主文。
中    華    民    國    99    年    3    月    15    日
                        臺灣花蓮地方法院民事庭
                            法      官  陳雅敏
以上正本係照原本作成。
如不服本裁定，應於裁定送達後10日內向本院提出抗告狀（應抄
附繕本），並繳納抗告費新臺幣壹仟元。
中    華    民    國    99    年    3    月    15    日
                            法院書記官  蕭惟

司法院資訊處製作；財團法人民間司法改革基金會備份。
